【裁判字號】    99,簡抗,1
【裁判日期】    990421
【裁判案由】    公共危險
【裁判全文】
臺灣臺南地方法院刑事裁定               99年度簡抗字第1號
抗  告  人  臺灣臺南地方法院檢察署檢察官
被      告  甲○○
上列抗告人因被告公共危險案件，不服本院99年1月22日98年度
交簡字第2981號裁定（原偵查案號：98年度營偵字第1654號），
提起抗告，本院裁定如下：
    主  文
原裁定撤銷。
本院九十八年十月二十一日九十八年度交簡字第二九八一號判決
中關於被告欄原記載「乙○○男24歲（民國○○年○月○日生）身分
證統一編號：Ｚ000000000號住嘉義縣中埔鄉富牧村16鄰興化2之
198號」，應更正為「甲○○男26歲（民國○○年○月○○日生）身分
證統一編號：Ｚ000000000號住嘉義縣中埔鄉富牧村16鄰興化2之
198號」。
    理  由
一、抗告意旨略以：
(一)、按起訴之效力，不及於檢察官所指被告以外之人，刑事訴訟
    法第266條定有明文。又按起訴書所記載之被告，一般固與
    審判中審理對象之被告一致，如以偽名、變名起訴，既係檢
    察官所指為被告之人，縱在審判中始發現其真名者，法院亦
    得對之加以審判，並非未經起訴（最高法院70年台上字第
    101號判例參照)。又按判決有誤寫、誤算或其他類此之顯然
    錯誤者，或其正本與原本不符者，法院得依聲請或依職權以
    裁定更正之，民事訴訟法第232條第1項定有明文；而裁定如
    有上開情形，亦得準用之，此觀民事訴訟法第239條規定自
    明。又上聞規定，依司法院大法官會議釋字第43號解釋，於
    刑事訴訟法得準用之。
(二)、本件被告甲○○因涉公共危險案件，經臺灣臺南地方法院檢
    察署以98年度營偵字第1654號案件偵辦，惟被告甲○○因避
    刑責，乃於被警查獲時，冒稱其弟「乙○○」之名受偵訊，
    嗣經檢察官聲請簡易判決處刑，經本院於民國98年10月21日
    以98年度交簡字第2981號（國股）為第一審判決，判處被告
    乙○○犯不能安全駕駛動力交通工具而駕駛罪，累犯，處罰
    金新台幣10萬元，如易服勞投，以新台幣1000元折算l日。
    然查，本件真正之酒後駕駛人為被告甲○○，其冒稱「乙○
    ○」之名受偵訊，並署押「乙○○」姓名於警詢筆錄、臺南
    縣警察局白河分局舉發違反道路交通管理事件通知單、執行
    拘提逮捕告知本人通知書（被告甲○○偽造文書案件，業經
    聲請簡易判決處刑）。雖警局依「乙○○」之姓名、性別、
    出生日、身分證字號等資料報告檢察官偵辦。然警訊筆錄中
    ，被告甲○○受偵訊時有按指印，而此資料與「乙○○」之
    指印（被告甲○○於98年8月18 日在臺南縣警察局白河分局
    所留存之指紋卡經送警政著刑事警察局鑑驗以電腦系統比對
    、確認結果，與該局檔存被告甲○○指紋卡指紋相符，此有
    該局98年11月4日刑紋字第0980153946號函及所附指紋卡片2
    紙鑑驗書1紙在卷可稽）均屬不同。依上開身分資料，顯見
    警局將酒後駕駛動力交通工具之被告甲○○移送時，被告甲
    ○○雖冒名為「乙○○」，但所要移送偵辦之人（甲○○）
    與被冒名者（乙○○）渠等身分資料，已有足資辨別之特徵
    ，並非無從分辨。是本件檢察官聲請簡易判決處刑及法院行
    使追訴權之對象，自始係以在案發地點接受呼氣檢測、測試
    觀察紀錄及在警局接受詢問之人，即為於警訊時實際受偵訊
    ，按指印之被告甲○○，雖被告甲○○冒「乙○○」之名而
    受偵審，致聲請簡易判決處刑書與判決書均將其誤為「乙○
    ○」，仍於其人之同一性，毫無影響。原判決將應受判決人
    即被告（實際應為甲○○）記載為「乙○○」，顯屬誤載。
    本案經臺灣臺南地方法院檢察署檢察官向原審聲請裁定更正
    並敘明理由如上，惟原審仍於99年1月22日裁定駁回，裁定
    理由忽視上開足資分辨被告甲○○人別資料，且認：「檢察
    官係以真正之乙○○作為請求判決處刑之對象（被告），原
    判決內容，難認有何誤寫、誤算或有其他類似之顯然錯誤，
    而不影響於全案情節與判決之本旨者之判決內容，本院自無
    從依上開說明，就聲請人聲請更正事項予以裁定更正。」駁
    回上開聲請，其認事用法，容有違誤，爰依法提起抗告，請
    撤銷原裁定，更為適當合法之裁定等語。
二、按刑事判決文字，顯係誤寫，而不影響於全案情節與判決之
    本旨者，參照民事訴訟法第232條規定，原審法院得以裁定
    更正之，業經司法院大法官會議釋字第43號解釋在案。次按
    法院審判之被告，係檢察官所指刑罰權對象之「人」，而非
    其「姓名」。倘被告冒用他人姓名、年籍等資料應訊，檢察
    官未予發覺，致起訴書記載錯誤之姓名、年籍等資料時，其
    起訴之對象仍為應訊之被告其人，並非形式上不正確之姓名
    、年籍等資料。法院於審理中發現起訴書記載錯誤，自應將
    被告姓名、年籍等資料予以更正後加以審判；此與依卷證資
    料及調查證據之結果，無法辨明真正之犯罪行為人，並可確
    信起訴書所指之被告並非真正犯罪行為人，且無從更正被告
    之姓名、年籍等資料，而應就起訴書所指被告之人為有無犯
    罪行為之裁判者不同（最高法院99年度台非字第54號、97年
    度台非字第200號、96年度台非字第203號、95年度台非字第
    178號、第274號、92年度台非字第357號判決均同此見解）
    。
三、經查：本件係被告甲○○（年籍：男26歲【民國○○年○月○○
    日生】，身分證統一編號：Ｚ000000000號，住嘉義縣中埔鄉
    富牧村16鄰興化2之198號）於民國（下同）98年8月17日23
    時14分許，飲酒後駕駛車牌號碼6H－3598號自小客車，在台
    南縣白河鎮大竹里玉豐高幹61右1號旁，與騎乘車號GVL-279
    號機車之李素貞發生車禍事故而為警查獲，並接受呼氣測試
    ，測得酒精濃度每公升0.64零毫克，為逃避刑責，乃冒稱其
    弟「乙○○」之姓名年籍（男24歲【民國○○年○月○日生】，
    身分證統一編號：Ｚ000000000號，住嘉義縣中埔鄉富牧村16
    鄰興化2之198號」，並於98年8月18日1時50分許接受警詢，
    並於警詢筆錄及拘提逮捕通知書上按捺指印。從而，臺南縣
    警察局白河分局將酒後駕駛動力交通工具之被告移送台灣臺
    南地方法院檢察署偵辦時，被告雖冒名為「乙○○」，然卷
    附98 年8月18日警詢筆錄及拘提逮捕通知書中有被告接受警
    詢時所按捺之指印（見警卷第1、2、21頁），而該指印經鑑
    定後與被告之指印相同，有警政署刑事警察局98年11月4日
    刑紋字第0980153946號函所附指紋卡片2紙及鑑驗書1紙在卷
    可按。依上開卷證資料，已足以辨明真正犯罪行為人之特徵
    ，顯非無從分辨究係何人為犯罪行為人，則檢察官聲請簡易
    判決處刑行使追訴權及第一審簡易判決行使審判權之對象，
    均應認係在警詢時在該等警詢筆錄上按捺指印之被告，雖被
    告當時係冒「乙○○」之名義接受詢問，致聲請簡易判決處
    刑書與第一審簡易判決書均將被告誤載為「乙○○」，惟對
    訴訟關係當事人恆定原則及冒名者之審級利益，均不生影響
    。本件既係於判決後始發現上情，自應將判決中被告姓名年
    籍裁定更正為「甲○○」之年籍資料，原審卻將檢察官更正
    之聲請駁回，自有違誤，應予撤銷，並由本院自為裁定。
四、爰依刑事訴訟法第413條，裁定如主文。
中    華    民    國    99    年     4    月    21    日
                  刑事第十庭  審判長  法  官  陳威龍
                                      法  官  盧鳳田
                                      法  官  高如宜
以上正本證明與原本無異。
本裁定不得抗告。
                                      書記官  陳姿利
中    華    民    國    99    年    4     月    21    日

司法院資訊處製作；財團法人民間司法改革基金會備份。
